臺北高等行政法院判決
　　　　　　　　　　　　　　　　　　　96年度訴字第1124號
　　　　　　　　　　　　　　　.
原　　　告　京華城股份有限公司
代　表　人　甲○○
　　　　　　　　　　　　　送達.
被　　　告　臺北市稅捐稽徵處
代　表　人　丙○○處長）住同.
訴訟代理人　丁○○
　　　　　　戊○○
上列當事人間因房屋稅事件，原告不服臺北市政府中華民國96年
1 月31日府訴字第09585017800 號訴願決定，提起行政訴訟。本
院判決如下：
　　主  文
原告之訴駁回。
訴訟費用由原告負擔。
　　事  實
一、事實概要：緣原告所有臺北市○○區○○路4 段138 號1 樓
    、7 樓、12樓、地下1 樓、地下2 樓、地下3 樓及地下4 樓
    等7 戶房屋（下稱系爭房屋），原經被告核定民國（下同）
    95年房屋稅計新臺幣（下同）47,465,759元。嗣原告於95年
    5 月18日向被告申請地下2 樓房屋（門牌：八德路4 段138
    號地下1 樓）部分區域自95年4 月17日至6 月19日封閉施工
    改裝，經被告以95年5 月23日北市稽松山乙字第0956053210
    0 號函准該部分施工面積自95年5 月起按非住家非營業用稅
    率課徵房屋稅，並將該門牌房屋之稅額更正為2,751,897 元
    （更正後原告95年房屋稅合計為47,381,565元）。原告於95
    年6 月30日向被告申請10、11樓房屋（門牌：八德路4 段13
    8 號7 樓）部分區域自95年6 月1 日至9 月30日封閉施工改
    裝，經被告以95年7 月4 日北市稽松山乙字第09560731600
    號函准該部分施工面積自95年6 月起按非住家非營業用稅率
    課徵房屋稅，並更正該門牌房屋95年之稅額為16,500,561元
    。（更正後原告95年房屋稅合計為47,325,431元）。原告不
    服，先於被告初核時，即於95年6 月30日對該稅額47,465,7
    59元之核課申請復查；再於同年8 月14日對前開原告更正八
    德路4 段138 號地下1 樓之稅額為2,751,897 元之核課申請
    復查。被告合併作成95年9 月14日北市稽法甲字第09561201
    100 號復查決定予以駁回。原告不服，提起訴願，遭決定駁
    回，遂提起本件行政訴訟。
二、兩造聲明：
  (一)原告未於言詞辯論期日到庭，惟據其起訴狀所載聲明如下：
 　 1.訴願決定及原處分均撤銷。
    2.訴訟費用由被告負擔。
  (二)被告聲明：1.駁回原告之訴。
              2.訴訟費用由原告負擔。
三、兩造之爭點：
　(一)原告主張之理由：
    1.按財政部88年8 月10日臺財稅第881932458 號函釋：「．
      ．．二、本部66年5 月10日臺財稅第33052 號函示，原供
      營業用房屋，已停業但未依法申請歇業註銷登記，亦未依
      房屋稅條例第7 條規定申報房屋變更使用前，按營業用稅
      率課徵房屋稅。本案程君所有座落○號原供營業使用之房
      屋，於停業登記後，納稅義務人未依上揭房屋稅條例規定
      申報房屋變更使用，稽徵機關無法查明其使用情形，依本
      部上揭66年函釋，按營業用稅率課徵房屋稅，尚無不合。
      惟為顧及當事人權益，倘納稅義務人能提供確切證明或經
      查得事實，其使用情形業已變更者，應准按實際使用情形
      ，追溯依同條例第5 條規定稅率核課房屋稅。」高雄高等
      行政法院90年簡字第3813號判決亦有相同意旨，足資遵循
      。依前揭財政部及判決意旨以觀，房屋實際非供營業使用
      者，即應依非營業用稅率課徵，與該房屋使用執照所載用
      途為何無關，稅捐機關應考量原告所有之前開樓層是否有
      無營業之事實，應按非住家非營業房屋稅率課稅。
    2.查系爭系爭房屋地下2 樓於95年5 、6 月間、及10、11樓
      自95年6 月至10月間均因進行樓層改修裝潢等工程，該樓
      層全面停止一切營業行為，該期間因進行內部改裝而暫呈
      歇業狀態，並無任何營業事實存在，課徵機關應接實際使
      用情形，依房屋稅條例第5 條規定稅率分別核課房屋稅。
      且按前揭財政部函釋意旨，原告所有系爭房屋於前揭期間
      內實際非供營業使用已如前述，原告系爭房屋使用執照雖
      不及變更，惟被告不得執為主張本件房屋稅應依營業用稅
      率課徵之依據。是系爭房屋5 樓及9樓 分別於前揭期間內
      無營業行為，惟被告未查及此，全然漠視前開樓層已無營
      業之事實，仍依一般營業用稅率課徵，實不足採。
    3.臺灣省財政廳59年11月26日財稅三字第107243號令，將與
      營業處所有關房屋，按是否與其業務有直接關連，分別劃
      分各種房屋應適用之稅率。經查被告就系爭房屋自第三類
      之辨公室、店鋪、診所、禮堂、開放空間等，誤歸為第二
      類之百貨公司、餐廳等，蓋原告之房屋係屬購物中心，其
      特性即在於大量之開放空間以營造有別於傳統百貨公司之
      購物環境；此外，系爭房屋為複合式建物，本體分為球體
      暨一般建物，每層均有類似橋樑之結構相連結，故開放空
      間占整體相當部分；又既為購物中心，則各專賣店之性質
      實屬店鋪，要不得認定為百貨公司（此觀臺北市政府府財
      稅字第8801509801號公告附表之使用執造用途歸類表自明
      ）。
    4.依財政部66年2 月26日台財稅字第31250 號函示「部分房
      屋地下室．．．一、各類建築物地下室，僅為利用原有空
      間設置機器房、抽水機、停放車輛等使用而未收取費用或
      未出租或由所有權人按月分擔水電、清潔、維護費而非營
      業者，均應予免徵房屋稅。．．．三、各類建築物地下室
      供停車使用，而有按車收費或出租供停車使用者，應按非
      住家非營業用稅率課徵房屋稅。．．．」，經查原告所有
      系爭房屋：(1)地下室3 層部分空間係作為不收費之機車及
      中輛之停放區；(2)地下室4 層部分空間係作為機器房及不
      收費之停車場，依前開66年2 月26日台財稅字第31250 號
      函示，上述地下室第3 層、第4 層之空間皆符合免徵房屋
      稅之條件，被告以一般營業稅率對原告課徵房屋稅，顯有
      不當。再查原告所有系爭房屋之地下室5 層部分空間係作
      為收費停車場之管理室及員工休息室，按財政部92年8 月
      29日台財稅字第0920455732號函示「依法經營之收費停車
      場，其管理員室及員工休息室，准按非住家非營業用稅率
      課徵房屋稅。」，被告對此地下室5 層部分空間應改按非
      住家非營業用稅率課徵房屋稅，而非適用一般營業稅率課
      稅。
    5.綜上說明及相關憑證足徵被告對原告所有系爭房屋所課徵
      之房屋稅確有可商酌之處，而雖經原告提出復查要求並陳
      明上述情況，被告就系爭房屋始終未曾派員實地調查使用
      情形，依據前揭財政部88年8 月10日台財稅第881932458
      號函釋，按系爭房屋各樓層實際使用情形改課房屋稅，被
      告未就對原告有利之事實加以審酌，實有未合。況本案原
      告之相關主張亦為原告於93年房屋稅案件（參鈞院94年度
      訴字第1915號判決）之主張，歷經年餘，被告始終未派員
      至系爭課稅房屋現場查看以了解實際使用情形，已嚴重影
      響原告權益。按房屋稅條例第5 條規定，及按財政部台財
      稅字第881938502 號函釋：「營利事業設立之育嬰室、餵
      乳或擠奶儲存室等使用之房屋，准按非住家非營業用稅率
      課徵房屋稅，請查照。」，查原告之員工更衣室及系爭房
      屋5 樓之育嬰室等，因與其營業場所未相連，可與其營業
      所明白劃分，非供營業處所便宜之用，自非供營業使用之
      房屋，依前揭財政部函釋意旨，應按非住家非營業用之稅
      率課徵；又原告所有系爭房屋經營上係採多元發展，於系
      爭房屋7 樓、10樓、11樓有表演場地及文化會館之設立，
      舉辦展覽及員工社團活動使用，均非以營利為目的，故其
      應依非住非營之稅率課稅；是以，關於系爭房屋5 樓、7
      樓、10樓、11樓暨員工更衣室等房屋稅課徵面積及適用稅
      率圴有違誤，被告就此部分顯未察明，逕課以一般稅率顯
      非適法。
  (二)被告主張之理由：
    1.按房屋稅條例第4 條第1 項前段、第5 條及第12條、臺北
      市房屋稅徵收自治條例第4 條第1 項及第3 項規定，房屋
      稅除有法定免稅之情事外，應按實際使用情形不同，分別
      依住家用、非住家非營業用、營業用稅率課徵，被告依法
      核定系爭房屋1 樓、7 樓、12樓、地下1 樓、地下2 樓、
      地下3 樓及地下4 樓等房屋95年房屋稅計47,325,431元，
      洵屬有據。
    2.原告主張系爭房屋5 樓供作育嬰室使用、地下2 樓於95年
      5至6月間及10樓、11樓自95年6 月至10月間部分區域因進
      行樓層改修裝潢等工程，全面停止一切營業行為，應按非
      住家非營業稅率課徵房屋稅等節，業經被告以94年9 月14
      日北市稽松山乙字第09461100000 號、95年5 月23日北市
      稽松山乙字第09560532100 號及95年7 月4 日北市稽松山
      乙字第09560731600 號函，分別核准5 樓面積95.9平方公
      尺自94年7 月起，地下2 樓面積5,464 平方公尺自95年5
      月起，10樓、11樓面積4,372.5 平方公尺及2,227.5 平方
      公尺自95年6 月起，按非住家非營業稅率課徵房屋稅。原
      告所述，顯係誤解。
    3.原告主張系爭房屋係屬購物中心，各專賣店之性質實屬店
      舖，並非百貨公司，被告將系爭房屋自第3 類之辦公室、
      店舖、診所、禮堂、開放空間等，誤歸類為第2 類之百貨
      公司、餐廳乙節。按房屋稅條例第10條規定，房屋之評定
      現值係按臺北市不動產評價委員會評定之房屋構造標準單
      價表、用途分類表及使用執照用途歸類表、房屋折舊率及
      耐用年數表、房屋街路等級調整率評定表、加減項代號及
      加減率對照表等所載評定方法予以核定。查系爭房屋乃結
      合百貨、影城、餐飲、娛樂及書店等複合式建物，為一大
      型購物中心，縱認定其並非百貨公司，亦應認屬為同類之
      大型商場，是原核定類別，並無不合。
    4.原告主張系爭房屋地下室3 樓及4 樓部分空間係作為不收
      費之車輛停放區，符合免徵房屋稅之條件，及地下室5 樓
      部分係作為收費停車場之管理員室及員工休息室，應改按
      非住家非營業用稅率課徵房屋稅等節。按財政部66年2 月
      26日台財稅第31250 號函釋及94年1 月11日台財稅字第09
      404505310 號函釋：「說明：二、．．．有關各類建築物
      地下室，設置停車空間供其建物本身住戶停放車輛，而未
      涉營業行為者，該地下室停車空間方有免徵房屋稅規定之
      適用。．．．三、．．．各類建築物地下室及地上建築物
      供停車場使用之房屋，如非屬自用而與營利事業之經營具
      有不可分離關係，雖未另外收費，仍應按非住家非營業用
      稅率課徵房屋稅。．．．」等意旨，原告地下3 樓及4 樓
      部分面積供不收費之車輛停車使用，因與其地上購物中心
      之經營具有不可分離關係，縱未另外收費，仍應按非住家
      非營業用稅率課徵房屋稅，至地下室5 樓作為收費停車場
      之管理員室及員工休息室部分，被告按非住家非營業用稅
      率課徵房屋稅無誤。又原告所稱地下4 樓部分空間作為機
      器房應免徵房屋稅乙節，查系爭房屋領有90使字350 號使
      用執照，依該執照所載機房係位於地下5 樓及地下6 樓，
      且依所附照片觀之，該空間係放置大型冷凍冰櫃與財政部
      66年2 月26日台財稅第31250 號函釋所稱之機器房有別，
      原告前揭主張顯係誤解，核無足採。
    5.原告另主張系爭房屋部分為文化會館、表演館，非以營利
      為目的，及員工休息更衣室暨育嬰室等，因與其營業場所
      未相連，應按非住家非營業用稅率課徵云云。查5 樓育嬰
      室係被告依財政部88年8 月26日台財稅第881938502 號函
      釋，准按非住家非營業用稅率課徵房屋稅；惟文化會館、
      表演館及員工休息更衣室，因其與營利事業之經營具有不
      可分離關係，按改制前行政法院57年判字第431 號判例：
      「所謂營業，應不以門市交易為限，營利事業內部之工作
      ，亦不能謂非營業之行為。本件房屋第2 層及第3 層不問
      係作該公司董監事辦公室、會議室或職員辦公處所，均屬
      供營業使用。縱令其中有部分係作廚房廁所等使用，甚或
      有人住宿，但既與營業處所連在一處，被告官署對之均按
      營業用捐率課徵房捐（編者註：目前係課徵房屋稅），尚
      非無據。」應無按非住家非營業用稅率課徵房屋稅之適用
      。至財政部75年10月1 日台財稅第7528508 號函釋：「營
      利事業使用之員工專用宿舍及其附設員工餐廳，與其他部
      分房屋使用情形有明確界線劃分者，准按住家用稅率課徵
      房屋稅。」係指明營利事業之員工宿舍純供住宅使用，與
      房屋稅條例所稱住家用房屋規定意涵相符，乃准按住家用
      稅率課徵房屋稅，並非所有與門市交易場所區域可明確劃
      分，均得予免按營業用稅率課徵房屋稅。原告主張，顯係
      誤解，應無足採。從而，被告原核定稅額揆諸前揭法條及
      財政部函釋規定並無不合，訴願決定予以駁回，亦無違誤
      ，請駁回原告之訴。
　　理  由
一、原告經合法通知，未於言詞辯論期日到場，核無行政訴訟法
    第218 條準用民事訴訟法第386 條各款所列之情事，爰依被
    告之聲請， 由其一造辯論而為判決。
二、按「房屋稅向房屋所有人徵收之。其設有典權者，向典權人
    徵收之。共有房屋向共有人徵收之，由共有人推定一人繳納
    ，其不為推定者，由現住人或使用人代繳。」、「納稅義務
    人應於房屋建造完成之日起30日內檢附有關文件，向當地主
    管稽徵機關申報房屋稅籍有關事項及使用情形；其有增建、
    改建、變更使用或移轉、承典時，亦同。」、「各直轄市、
    縣（市）（局）應選派有關主管人員及建築技術專門人員組
    織不動產評價委員會。」、「主管稽徵機關應依據不動產評
    價委員會評定之標準，核計房屋現值。依前項規定核計之房
    屋現值，主管稽徵機關應通知納稅義務人。納稅義務人如有
    異議，得於接到通知書之日起30日內，檢附證件，申請重行
    核計。」房屋稅條例第4 條第1 項、第7 條、第9 條第1 項
    及第10條分別定有明文。
三、次按臺北市房屋稅徵收自治條例第8 條規定：「房屋稅條例
    第11條所稱之房屋標準價格，稽徵機關應依同條第1 項第1
    款至第3 款規定房屋種類等級、耐用年數、折舊標準及地段
    增減率等事項調查擬定，交由本市不動產評價委員會審查評
    定後，由臺北市政府（以下簡稱市政府）公告之。」。再按
    臺北市房屋標準價格及房屋現值評定作業要點第1 點規定：
    「為簡化房屋標準價格之評定及房屋現值之核計作業，特訂
    定本要點。」；第2 點規定：「房屋現值之核計，以『房屋
    構造標準單價表』、『折舊及耐用年數表』及『房屋街路等
    級調整率評定表』為準據。」；第4 點規定：「適用『房屋
    構造標準單價表』核計房屋現值時，對房屋之構造、用途及
    總層數等，依建築管理機關核發之使用執照（未領使用執照
    者依建造執照）所載之資料為準。面積則以地政機關核發之
    建物測量成果圖為準。但已領有使用執照未辦理所有權第一
    次登記者，以使用執照所載資料為準；．．．」；第5 點規
    定：「下列房屋除依據使用執照（未領使用執照者依建造執
    照）或建物測量成果圖所載之資料為準外，得派員至現場勘
    查後，依本要點之規定，增減其房屋標準單價：．．．(二)百
    貨公司及大型商場。．．．」；第6 點規定：「臺北市35層
    以下房屋構造標準單價表內未列者，其標準單價按表內最高
    樓層與次高樓層之標準單價之差額逐層遞增計算；36層以上
    超高樓層之房屋，以每3 層為一級距，以35層與34層之差額
    逐級遞增，並以每15層為一範圍；第51層起每一範圍增加之
    單價按前一範圍之加價減20元。5 層樓以下鋼骨造、鋼骨混
    凝土造、鋼骨鋼筋混凝土造房屋，其標準單價應按表內次低
    樓層與最低樓層之標準單價之差額逐層遞減計算。其未設置
    昇降機（電梯）者，應減價百分之二十。」；又按財政部74
    年12月14日臺財稅第26271 號函釋：「房屋供共同使用之電
    梯及公共設施之房屋稅，按該主建物之用途所適用之稅率分
    攤課徵。主建物有兩種以上不同用途者，分別按其用途之實
    際面積比例計算，依所適用之稅率課徵。」，核此函釋係財
    政部基於主管權責，提示所屬各機關統一核課房屋稅之認定
    標準，與法律之本旨無違，自得予以援用。
四、本件事實概要已如前述，有相關卷證可稽，堪予認定。原告
    不服，循序提起行政訴訟，主張：(一)被告就系爭房屋自第3
    類之辦公室、店舖、診所、禮堂、開放空間等，誤歸類為第
    2 類之百貨公司、餐廳等。蓋原告之房屋係屬購物中心，各
    專賣店之性質實屬店舖，並非百貨公司。(二)系爭房屋地下2
    樓、10樓及11樓因進行內部改裝而暫呈歇業狀態；另5 樓、
    9 樓亦無營業之事實，依財政部88年8 月10日台財稅第8819
    32458 號函釋，應准按實際使用情形適用稅率。(三)系爭房屋
    地下室3 樓部分空間係作為不收費之機車及車輛停放區，地
    下室4 樓部分空間作為機器房及不收費之停車場，皆符合免
    徵房屋稅之條件。另地下室5 樓部分係作為收費停車場之管
    理員室及員工休息室，應改按非住家非營業用稅率課徵房屋
    稅。(四)系爭房屋經營上採多元發展，於7 樓、10樓、11樓有
    表演場地及文化會館之設立，舉辦展覽及員工社團活動使用
    ；5 樓設有育嬰室等，因與營業場所未相連，且非以營利為
    目的，故其應依非住非營之稅率課稅；是關於系爭房屋5 、
    7 、10、11樓暨員工更衣室等房屋稅課徵面積及適用稅率均
    有違誤云云。
五、經查：
  (一)查被告對於原告所有台北市○○路○ 段138 號全棟建物之現
    值並所適用之房屋稅稅率，依首揭房屋稅條例第10條及臺北
    市房屋標準價格及房屋現值評定作業要點第2 點規定，按臺
    北市不動產評價委員會評定之「臺北市房屋構造標準單價表
    」、「臺北市房屋折舊率及耐用年數表」及「臺北市○○街
    路等級調整率評定表」所載評定方法，予以核定上開房屋現
    值。再依原告申報之房屋使用現況分別適用之稅率（營業用
    稅率及非住家非營業用稅率），核算其應課徵之95年房屋稅
    ，此有系爭房屋之房屋稅主檔現值查詢及臺北市房屋稅籍紀
    錄表等資料影本附卷可稽。被告所為核課，洵屬有據。原告
    所有上開建物之現值、稅率既經認定如上，如原告認為其中
    部分樓層或區域有變更使用之情形應適用之不同稅率，自應
    依房屋稅條例第7條後段提出申請，首予指明。
  (二)原告主張上開建物中之地下2 樓、10樓及11樓因進行內部改
    裝而暫呈歇業狀態；另5 樓、9 樓亦無營業之事實；地下室
    3 樓部分空間係作為不收費之機車及車輛停放區，地下室4
    樓部分空間作為機器房及不收費之停車場，皆符合免徵房屋
    稅之條件；另地下室5 樓部分係作為收費停車場之管理員室
    及員工休息室，應改按非住家非營業用稅率課徵房屋稅云云
    。惟承前所述，上開原告爭議之部分，屬使用情形之變更，
    首應由原告於法定期限內提出申請，再有能否適用各該函釋
    之實體認定。而原告除於95年5 月18日向被告申請地下2 樓
    房屋（門牌：八德路4 段138 號地下1 樓）部分區域自95年
    4 月17日至6 月19日封閉施工改裝，已經被告以95年5 月23
    日北市稽松山乙字第09560532100 號函准該部分施工面積自
    95年5 月起按非住家非營業用稅率課徵房屋稅，並將該門牌
    房屋之稅額更正為2,751,897 元；另原告於95年6 月30日申
    申請10、11樓房屋（門牌：八德路4 段138 號7 樓）部分區
    域自95年6 月1 日至9 月30日封閉施工改裝，亦經被告以95
    年7 月4 日北市稽松山乙字第09560731600 號函准該部分施
    工面積自95年6 月起按非住家非營業用稅率課徵房屋稅，並
    更正該門牌房屋95年之稅額為16,500,561元外，其餘部分，
    未經原告提出確切事證以供審酌。原告主張其對於93年房屋
    稅不服時即已表明上開各項爭點，被告應赴現場勘查云云，
    惟行政救濟程序之爭點主張，與稅賦減免之申請，分屬不同
    程序之事項，其性質亦有不同，非得將其在救濟程序之主張
    認作為減免之申請。況財政部88年8 月10日台財稅字第8819
    32458 號函釋，略以：「二、本部66年5 月10日台財稅第33
    052 號函示，原供營業用房屋，已停業但未依法申請歇業註
    銷登記，亦未依房屋稅條例第7 條規定申報房屋變更使用前
    ，按營業用稅率課徵房屋稅。本案程君所有座落新營市○○
    里○○路969 號原供營業使用之房屋，於停業登記後，納稅
    義務人未依上揭房屋稅條例規定申報房屋變更使用，稽徵機
    關無法查明其使用情形，依本部上揭66年函釋，按營業用稅
    率課徵房屋稅，尚無不合。惟為顧及當事人權益，倘納稅義
    務人能提供確切證明或經查得事實，其使用情形業已變更者
    ，應准按實際使用情形，追溯依同條例第5 條規定稅率核課
    房屋稅」，即指明納稅義務人應提供確切證明，亦謂納稅義
    務人仍應踐行其協力義務（司法院釋字第537 號解釋參照）
    ，乃本件原告僅提出數張照片為憑，然對於其具體位置、面
    積，及與被告已核定免稅部分有無重疊等節均未表明，尚難
    認有何確切證明足供審酌，而有上開財政部函釋之適用。
六、綜上所述，本件被告所轄松山分處對於原告所有之上開建物
    95年房屋稅之核定，並無不合。訴願決定予以維持，亦無不
    當。原告訴請撤銷原處分與訴願決定，為無理由，應予駁回
    。
據上論結，本件原告之訴為無理由，爰依行政訴訟法第98條第1
項前段、第218 條，民事訴訟法第385 條第1 項前段，判決如主
文。
中　　華　　民　　國　　96　　年　  11　　月　 15　   日
                         第四庭審判長法  官　陳  國  成
                                   　法  官　陳　忠  行
                                     法  官　李　玉　卿
上為正本係照原本作成。
如不服本判決，應於送達後20日內，向本院提出上訴狀並表明上
訴理由，如於本判決宣示後送達前提起上訴者，應於判決送達後
20日內補提上訴理由書（須按他造人數附繕本）。
中　　華　　民　　國　　96　  年　  11　  月　 15　   日
                                     書記官  楊  怡  芳
